臺灣臺南地方法院新市簡易庭民事判決
111年度新小字554號
原      告  旺旺友聯產物保險股份有限公司

法定代理人  劉自明
訴訟代理人  彭欣如
            林明雄
被      告  黃文章


上列當事人間請求損害賠償事件，經本院於民國111年8月25日言
詞辯論終結，判決如下：
    主      文
被告應給付原告新臺幣貳萬貳仟貳佰叁拾叁元，及自民國一百一
十一年七月十五日起至清償日止，按週年利率百分之五計算之利
息。
原告其餘之訴駁回。
訴訟費用新臺幣壹仟元，其中新臺幣陸佰肆拾元由被告負擔，餘
由原告負擔。
本判決原告勝訴部分得假執行。
    事實及理由
壹、程序方面：
一、按因侵權行為涉訟者，得由行為地之法院管轄，民事訴訟法
    第15條第1項定有明文。本件被告之住所雖在臺中市，惟原
    告依據侵權行為法律關係提起本件訴訟，並主張侵權行為地
    為臺南市善化區，依上開規定之意旨，本院就本事件自有管
    轄權。
二、被告經合法通知，無正當理由未於言詞辯論期日到場，核無
    民事訴訟法第386條各款所列情形，爰依原告聲請，由其一
    造辯論而為判決。
貳、實體方面：
一、原告起訴主張：被告於民國109年10月4日15時10分許，酒後
    駕駛車牌號碼00-0000號自用小貨車，行經臺南市○○區○道○
    號善化交流道與市178線西往東路口時 ，因未注意車前狀況
    而自後碰撞由原告所承保、訴外人即被保險人黃迦珠所有，
    並由訴外人羅乃熒所駕駛之車牌號碼000-0000號自用小客車
    （下稱系爭車輛），致系爭車輛受損（下稱系爭事故）。系
    爭車輛經送廠維修，修復費用為新臺幣（下同）34,569元（
    含零件費用15,860元、工資費用6,700元、烤漆費用12,009
    元），原告已依保險契約悉數賠付被保險人，並依保險法第
    53條第1項規定取得代位求償權。為此，爰依侵權行為之法
    律關係及保險法第53條第1項規定，提起本件訴訟等語。並
    聲明：被告應給付原告34,569元，及自起訴狀繕本送達翌日
    起至清償日止，按週年利率5％計算之利息。
二、被告未於言詞辯論期日到場，亦未提出書狀作任何聲明或陳
    述。
三、得心證之理由：
　㈠原告主張之事實，業據其提出道路交通事故當事人登記聯單
    、道路交通事故現場圖、系爭車輛行車執照、維修明細表、
    統一發票、保險理賠計算書及賠償給付同意書等資料為證（
    見本院卷第17頁至第29頁），並經本院依職權向臺南市政府
    警察局善化分局調取道路交通事故現場圖、道路交通事故調
    查報告表㈠、㈡、調查筆錄、道路交通故當事人酒精測定紀錄
    表、道路交通事故照片等資料核閱屬實（見本院卷第43頁至
    第65頁、第71頁至第87頁）。而被告經合法通知未於言詞辯
    論期日到場爭執，亦未提出書狀為任何聲明或陳述，本院審
    酌原告所提證據，堪認原告主張之事實為真實。
  ㈡按因故意或過失，不法侵害他人之權利者，負損害賠償責任；汽車、機車或其他非依軌道行駛之動力車輛，在使用中加損害於他人者，駕駛人應賠償因此所生之損害，民法第184條第1項前段、第191條之2前段分別定有明文。次按汽車行駛時，駕駛人應注意車前狀況及兩車並行之間隔，並隨時採取必要之安全措施；汽車駕駛人飲用酒類或其他類似物後其吐氣所含酒精濃度達每公升0.15毫克或血液中酒精濃度達百分之0.03以上，不得駕車，道路交通安全規則第94條第3項、第114條第2款亦有明定。經查，本件被告駕駛自用小貨車行駛於系爭車輛之後方，本應注意車前狀況，而系爭事故發生時天候晴，日間自然光線，柏油路面乾燥無缺陷、無障礙物且視距良好，並無不能注意之情事；又上開規定禁止駕駛人酒後吐氣所含酒精濃度超過前開標準時不得開車，所憑據者即為酒精會造成駕駛人注意力、駕駛行為之反應能力降低，是被告違反上述規定，於飲酒後仍駕駛自用小貨車行駛於道路上，因注意力及反應能力降低，致未注意車前狀況，而使系爭車輛受有損害，被告前開過失行為與系爭車輛毀損之結果間具有相當因果關係，原告主張被告應負侵權行為損害賠償責任，應屬可採。
  ㈢按負損害賠償責任者，除法律另有規定或契約另有訂定外，
    應回復他方損害發生前之原狀。因回復原狀而應給付金錢者
    ，自損害發生時起，加給利息。前述第1項情形，債權人得
    請求支付回復原狀所必要之費用，以代回復原狀，民法第21
    3條定有明文。又請求賠償物被毀損所減少之價額，得以修
    復費用為估定之標準，但以必要者為限，如修理材料以新品
    換舊品，應予折舊（最高法院77年度第9次民事庭會議決議㈠
    意旨參照）。本件被告既因過失損壞系爭車輛，則對於系爭
    車輛遭被告撞擊所須支出必要修理費用之損害，自應負賠償
    責任。查系爭車輛因系爭事故受損而支出34,569元（含零件
    費用15,860元、工資費用6,700元、烤漆費用12,009元），
    且系爭車輛為104年12月（未載日以15日計算）出廠等情，
    有原告提出之行車執照、維修明細表及統一發票在卷可憑（
    見本院卷第21頁、第23頁至第25頁），迄至系爭事故發生時
    之109年10月4日，已使用4年10月，則計算上開損害賠償數
    額時，其中零件更換部分係以新零件更換損壞之舊零件，揆
    諸前揭說明，自應計算折舊，始符合修復之原則。而依行政
    院所頒固定資產耐用年數表及固定資產折舊率表之規定，系
    爭車輛耐用年數為5年，依平均法計算其折舊結果（即以固
    定資產成本減除殘價後之餘額，按固定資產耐用年數表規定
    之耐用年數平均分攤，計算折舊額），每年折舊率為5分之1
     ，並參酌營利事業所得稅查核準則第95條第6 項規定「固
    定資產提列折舊採用定率遞減法者，以1年為計算單位，其
    使用期間未滿1年者，按實際使用之月數相當於全年之比例
    計算之，不滿1月者，以1月計」，本件系爭車輛更換之零件
    費用為15,860元，依前揭平均法計算其折舊後零件之殘餘價
    值為3,524元【計算方式：❶殘價＝取得成本÷（耐用年數＋1）
    即15,860元÷（5+1）≒2,643元（小數點以下四捨五入）；❷
    折舊額＝（取得成本－殘價）×1/（耐用年數）×（使用年數）
    即（15,860元－2,643元） ×1/5×（4+8/12）≒12,336元（小
    數點以下四捨五入）；❸扣除折舊後價值＝（新品取得成本－
    折舊額）即15,860元－12,336元＝3,524元】，加計毋庸折舊
    之工資費用6,700元及烤漆費用12,009元，總計系爭車輛所
    受損害應為22,233元。
    ㈣按被保險人因保險人應負保險責任之損失發生，而對於第
    三人有損失賠償請求權者，保險人得於給付賠償金額後，代
    位行使被保險人對於第三人之請求權；但其所請求之數額，
    以不逾賠償金額為限，保險法第53條第1項定有明文。再按
    損害賠償祇應填補被害人實際損害，保險人代位被害人請求
    損害賠償時，依保險法第53條第1項規定，如其損害額超過
    或等於保險人已給付之賠償金額，固得就其賠償之範圍，代
    位請求賠償，如其損害額小於保險人已給付之賠償金額，則
    保險人所得代位請求者，應祇以該損害額為限（最高法院65
    年台上字第2908號判例意旨參照）。本件被保險人黃迦珠因
    被告之行為致系爭車輛受有損害，其回復原狀所需修理費用
    所得請求之金額為22,233元，即為黃迦珠實際之損害，原告
    於給付保險金後，固得代位被保險人對被告請求損害賠償，
    惟其所得代位請求者，應祇在上開損害額範圍內。是原告依
    保險法第53條第1項請求被告給付22,233元，為有理由，應
    予准許；逾此範圍之請求，即屬無據，應予駁回。
四、綜上所述，原告依民法侵權行為法律關係及保險法第53條第
    1項之規定，請求被告給付22,233元及自起訴狀繕本送達翌
    日即111年7月15日（於111年7月14日送達，送達證書見本院
    卷第97頁）起至清償日止，按週年利率5％計算之利息，為有
    理由，應予准許，逾此範圍之請求，則無理由，應予駁回。
五、按各當事人一部勝訴、一部敗訴者，其訴訟費用，由法院酌
    量情形，命兩造以比例分擔或命一造負擔，或命兩造各自負
    擔其支出之訴訟費用；小額事件第一審法院為訴訟費用之裁
    判時，應確定其費用額，民事訴訟法第79條、第436條之19
    第1項分別定有明文。本院酌量兩造訴訟勝敗情形，認第一
    審訴訟費用即裁判費1,000元，由被告負擔640元，餘由原告
    負擔，爰判決如主文第3項所示。
六、本件原告勝訴部分，係屬民事訴訟法第436條之8第1項小額
    訴訟事件所為被告敗訴之判決，依同法第436條之20規定，
    應依職權宣告假執行。
七、訴訟費用負擔之依據：民事訴訟法第79條。　　　　　　　
中　　華　　民　　國　　111 　年　　9    　 月　  　16  
  　日
　　　　　　　　　新市簡易庭     法       官   施志遠
以上正本與原本相符。
如不服本判決，應於送達後20日內，向本院提出上訴狀並表明上
訴理由，如於本判決宣示後送達前提起上訴，應於判決送達後20
日內補提上訴理由書（須附繕本）。如委任律師提起上訴，應一
併繳納上訴審裁判費。
對於小額程序之第一審判決之上訴，非以其違背法令之理由，不
得為之。且上訴狀內應記載表明㈠原判決所違背之法令及其具體
內容。㈡依訴訟資料可認為原判決有違背法令之具體事實。
中　　華　　民　　國　　111 　年　　9 　 月　 　16 　 日
             　                                             書 記 官   黃心瑋